【裁判字號】    99,智訴,3
【裁判日期】    990226
【裁判案由】    違反著作權法
【裁判全文】
臺灣臺北地方法院刑事判決               99年度智訴字第3號
公  訴  人  臺灣臺北地方法院檢察署檢察官
被      告  甲○○
            丙○○
上列被告因違反著作權法案件，經檢察官提起公訴（98年度偵字
第4852、第10274號），本院判決如下：
    主    文
甲○○共同明知係侵害著作財產權之光碟重製物而散布，處有期
徒刑陸月，如易科罰金，以新臺幣壹仟元折算壹日。扣案盜版「
雙面女間諜」光碟貳拾陸片沒收。又明知係侵害著作財產權之光
碟重製物而散布，處有期徒刑陸月，如易科罰金，以新臺幣壹仟
元折算壹日。扣案盜版「兩個半男人第5季」光碟伍片沒收。又
共同明知係侵害著作財產權之光碟重製物而散布，處有期徒刑陸
月，如易科罰金，以新臺幣壹仟元折算壹日。扣案盜版「鹽巴娃
娃」光碟貳片沒收。應執行有期徒刑拾月，如易科罰金，以新臺
幣壹仟元折算壹日，緩刑參年。扣案盜版「雙面女間諜」光碟貳
拾陸片、「兩個半男人第5季」光碟伍片、「鹽巴娃娃」光碟貳
片均沒收。
丙○○共同明知係侵害著作財產權之光碟重製物而散布，處有
期徒刑陸月，如易科罰金，以新臺幣壹仟元折算壹日，緩刑貳年
。扣案盜版「雙面女間諜」光碟貳拾陸片沒收。
    事    實
一、丙○○前曾於民國97年間因違反著作權法案件，經臺灣士林
    地方法院檢察署檢察官依職權為不起訴處分確定，其與甲○
    ○2人均明知「雙面女間諜」電視影集之視聽著作，係美商
    迪士尼企業股份有限公司（下稱迪士尼公司）享有著作財產
    權之視聽著作，非經著作權人同意或授權，不得擅自重製或
    明知係侵害著作財產權之重製物而散布、意圖散布而公開陳
    列或持有。詎甲○○、丙○○竟共同竟基於侵害他人著作財
    產權之犯意，自民國96年12月間起，由丙○○在大陸地區不
    詳地點，以電腦設備連結至雅虎奇摩拍賣網站，並由甲○○
    提供tonyhsu324」之拍賣帳號，刊登以包含運費共計新臺幣
    （下同）1,100元之價格販售盜版之「雙面女間諜」影集
    DVD26片之訊息，並提供有幫助犯意之同案被告張中瑞（所
    涉幫助他人散布侵害著作財產權之重製光碟罪嫌，業經判刑
    確定）所有之台新國際商業銀行龍潭分行帳號000-00000000
    000000號帳戶，供不特定買家匯款之用。嗣經迪士尼公司委
    由財團法人臺灣著作權保護基金會人員上網發現，於96年12
    月21日下標購得「雙面女間諜」影集之盜版DVD26 片，並依
    指示匯款至張中瑞申辦之上開銀行帳戶內，而報警循線查獲
    上情。
二、甲○○明知「兩個半男人第5季」電視影集之視聽著作，係
    美商華納兄弟娛樂公司（下稱華納公司）享有著作權視聽著
    作，非經著作權人同意或授權，不得擅自重製或明知係侵害
    著作財產權之重製物而散布、意圖散布而公開陳列或持有。
    詎其竟另行基於侵害他人著作財產權之犯意，自97年9月間
    某日起，在大陸地區東莞某不詳地點，以電腦設備連結至雅
    虎奇摩拍賣網站，以「tonyhsu324」之拍賣帳號，刊登以包
    含運費共計500元之價格販售盜版之「兩個半男人第5季」影
    集DV D5片之訊息，並提供其所有之永和郵局帳號000-00000
    000000000帳戶供不特定買家匯款之用。嗣經華納公司委由
    財團法人臺灣著作權保護基金會人員上網發現，於97年9月
    23日下標購得「兩個半男人第5季」影集之盜版DVD5片，並
    依指示匯款至甲○○申辦之上開永和郵局帳戶內，而報警循
    線查獲上情。
三、甲○○明知「鹽巴娃娃」係弘恩文化事業有限公司（下稱弘
    恩公司）在臺灣地區享有著作權之視聽著作，非經弘恩公司
    之同意或授權，不得擅自重製或明知係侵害著作財產權之重
    製物而散布、意圖散布而公開陳列或持有。詎竟另行起意，
    與真實名不詳綽號「阿華」之大陸地區男子，共同基於侵害
    他人財產權之犯意，自民國97年9月間某日起，由「阿華」
    於不詳地點，以電腦設備連結至PChome露天拍賣網站，以「
    nice88868」拍賣帳號，刊登以330元之價格販售盜版之「鹽
    巴娃娃」影集DVD2片之訊息，並由甲○○提供其所有之永和
    郵局帳號000-00000000000000帳戶供不特定買家匯款之用。
    嗣經弘恩公司人員上網發現，於97年9月14日下標購得「鹽
    巴娃娃」影集之盜版DVD2片，並依指示匯款至甲○○申辦之
    上開永和郵局帳戶內，而報警循線查獲上情。
四、案經迪士尼公司、華納公司、弘恩公司分別訴請臺北市政府
    警察局內湖分局、臺北縣政府警察局永和分局報告臺灣臺北
    地方法院檢察署檢察官偵查起訴。
    理    由
一、按被告以外之人於審判外之言詞或書面陳述，除法律有規定
    者外，不得作為證據，刑事訴訟法第159條第1項定有明文；
    復按被告以外之人於審判外之陳述，雖不符前4條之規定，
    而經當事人於審判程序同意作為證據，法院審酌該言詞陳述
    或書面陳述作成時之情況，認為適當者，亦得為證據；當事
    人、代理人或辯護人於法院調查證據時，知有第159條第1項
    不得為證據之情形，而未於言詞辯論終結前聲明異議者，視
    為有前項之同意；同法第159條之5規定甚明。本案據以認定
    被告甲○○、丙○○犯罪事實之證據，部分屬於傳聞證據，
    惟因被告及公訴人於本院言詞辯論終結前，均未對於證據能
    力聲明異議，依刑事訴訟法第159條之5第1、2項規定，視為
    同意上開證據具備證據能力；本院審酌該等傳聞證據作成之
    情況，亦無違法或不當情事，因而認為適當，故該等傳聞證
    據均具備證據能力而得作為證據；至其餘資以認定本案犯罪
    事實之非供述證據（詳後述），亦查無違反法定程序取得之
    情形，依同法第158條之4反面規定，應具證據能力，合先敘
    明。
二、上揭犯罪事實，業據被告甲○○、丙○○於本院審理時坦承
    不諱，復據證人即告訴代理人乙○○、蔡培  於警詢時證述
    明確，並有採證照片1幀（98年度偵字第4852號卷第17頁）
    、「雙面女間諜」及「兩個半男人第5季」之鑑識報告及權
    利證明各乙份（同上偵卷第34頁至第38頁）、雅虎奇摩帳號
    「tonyhsu324」基本資料與登錄資訊、中華電信IP查詢資料
    各乙份（同上偵卷第91頁至第125頁）、雅虎奇摩拍賣網站
    列印資料乙份（商店：藍天影像城、商品：雙面女間諜）、
    網路ATM交易明細影本乙紙（同上偵卷第157頁至第169頁）
    、雅虎奇摩拍賣網站列印資料乙份（商店：藍天影像城、商
    品：兩個半男人第5季）、網路ATM交易明細影本乙紙（同上
    偵卷第193頁至第200頁）、臺新國際商業銀行97年11月11日
    臺新作文字第9716441號函所檢送之張中瑞00000000000000
    帳戶基本資料、及98年3月19日臺新作文字第9803575號函所
    檢送之張中瑞00000000000000帳戶交易明細影本各乙份（98
    年度核退字第254號卷第14頁至第28頁）、「鹽巴娃娃」專
    屬授權之相關文件乙份（含授權合約書、證明書影本）（98
    年度偵字第6614號卷第18頁至第25頁）、露天拍賣網站列印
    資料乙份（商店：精裝888音像館、商品：鹽娃娃）、ATM交
    易明細乙紙、採證照片4幀、露天拍賣會員帳號「nice88868
    」基本資料乙紙（同上偵卷第26頁至第36頁）、中華郵政股
    份有限公司98年1月8日板營字第0980200010號函所檢送之甲
    ○○00000000000000帳戶申請相關資料影本乙份（同上偵卷
    第37頁至第41頁）、弘恩公司檢視證明書（鹽巴娃娃）乙紙
    （同上偵卷第42頁）等在卷可憑，足認被告甲○○、丙○○
    之任意性自白確與事實相符，堪以採信。綜上所述，本件事
    證明確，被告甲○○、丙○○之犯行堪以認定，應予依法論
    科。
二、核被告甲○○、丙○○所為，均係犯著作權法第91條之1第3
    項前段、第2項之明知係侵害著作財產權之光碟重製物而散
    布罪。被告甲○○上列3次犯行，手法不同、所使用之匯款
    帳號或拍賣帳號亦有不同，時間亦有參差，顯係基於不同犯
    意而為，應予分論併罰。被告甲○○、丙○○就上揭散布盜
    版「雙面女間諜」DVD之犯行部分，及被告甲○○、綽號阿
    華之不詳男子間就上揭散布盜版「鹽巴娃娃」DVD之犯行部
    分，均有犯意聯絡及行為分擔，為共同正犯。被告甲○○、
    丙○○意圖散布而持有重製光碟之低度行為，應為散布光碟
    重製物之高度行為所吸收，不另論罪。爰審酌被告甲○○、
    丙○○為牟取不法利益，於政府大力宣導尊重他人智慧財產
    權下猶販賣盜版光碟，不僅侵害他人智慧財產權，更有損我
    國國際形象，所為實屬非是，惟念及被告甲○○、丙○○犯
    後均坦承犯行，被告丙○○曾因違反著作權法案件經檢察官
    依職權為不起訴處分確定，此有臺灣高等法院被告前案紀錄
    表在卷可憑，並參酌其二人之生活狀況、品行、犯罪之動機
    、目的、手段、所生危害等一切情狀，分別量處如主文所示
    之刑，被告甲○○部分並合併定其應執行之刑（按依司法院
    大法官釋字第662號解釋：「中華民國94年2月2日修正公布
    之現行刑法第41條第2項，關於數罪併罰，數宣告刑均得易
    科罰金，而定應執行刑之刑逾6個月者，排除適用同條第1項
    得易科罰金之規定部分，與憲法第23條規定有違，並與本院
    釋字第366號解釋意旨不符，應自本解釋公布之日起失其效
    力。」又98年12月30日修正公布、99年1月1日施行刑法第41
    條第8項亦規定：第41條第1項之規定，於數罪併罰之數罪均
    得易科罰金，其應執行之刑逾6月者，亦適用之。故對於數
    罪併罰，數宣告刑均得易科罰金，而定應執行之刑超過6個
    月之案件，仍得易科罰金），且均諭知易科罰金之折算標準
    。末查，被告甲○○前雖曾於84年間因賭博案件經判處有期
    徒刑4月確定，但同時經諭知緩刑3年，嗣並未經撤銷緩刑之
    宣告，依刑法第76條前段之規定，其刑之宣告失其效力；被
    告丙○○則雖曾於97年間因違反著作權法案件，經臺灣士林
    地方法院檢察署檢察官依職權為不起訴處分確定，但並未曾
    因故意犯罪而受有期期徒以上刑之宣告，有其2人之臺灣高
    等法院被告前案紀錄表在卷可按，其2人因經濟狀況窮困而
    一時失慮，致罹刑章，並於犯後坦承犯行，深具悔改之意，
    且已與告訴人迪士尼公司、華納公司、弘恩公司等分別達成
    和解，告訴人迪士尼公司、華納公司所委任之告訴代理人財
    團法人臺灣著作權保護基金會並具狀請求予被告甲○○、丙
    ○○等緩刑，另告訴人弘恩公司則除於偵查中已具狀表示撤
    回告訴外（被告甲○○於偵查中即已與弘恩公司達成和解）
    ，並於本院審理時表示希望能予被告甲○○從輕量刑之機會
    ，本院斟酌上情，認被告甲○○、丙○○2人經此警詢、偵
    訊、審理之教訓，及上開刑之宣告後，應知警惕，信無再犯
    之虞，其所受上開宣告之刑，以暫不執行為適當，爰併依刑
    法第74條第1項第1款之規定，就被告甲○○部分併予宣告緩
    刑3年，被告丙○○部分，併予宣告緩刑2年，用啟自新。扣
    案之侵害著作財產權之非法重製光碟「雙面女間諜」26 片
    、「兩個半男人第5季」5片、「鹽巴娃娃」2片，共計33 片
    ，係供被告等犯上開之罪所用之物，業據被告等陳明在卷，
    依著作權法第98條規定，不問屬於被告等與否，均應沒收之
    。
據上論斷，依刑事訴訟法第284條之1、第299條第1項前段，著作
權法第91條之1第3項、第2項、第98條，刑法第11條前段、第28
條、第41條第1項前段、第8項、第51條第5款、第74條第1項第1
款，判決如主文。
本案經檢察官文家倩到庭執行職務。
中    華    民    國    99    年     2    月    26    日
                  刑事第十五庭  法  官  黃桂興
上正本證明與原本無異。
如不服本判決應於收受送達後10日內向本院提出上訴書狀，並應
敘述具體理由；其未敘述上訴理由者，應於上訴期間屆滿後20日
內向本院補提理由書（均須按他造當事人之人數附繕本）「切勿
逕送上級法院」。告訴人或被害人如對於本判決不服者，應具備
理由請求檢察官上訴，其上訴期間之計算係以檢察官收受判決正
本之日期為準。
                                書記官  陳品潔
中    華    民    國    99    年     2    月    26    日
著作權法第91條之1
擅自以移轉所有權之方法散布著作原件或其重製物而侵害他人之
著作財產權者，處3年以下有期徒刑、拘役，或科或併科新臺幣
五十萬元以下罰金。
明知係侵害著作財產權之重製物而散布或意圖散布而公開陳列或
持有者，處3年以下有期徒刑，得併科新臺幣7萬元以上75萬元以
下罰金。
犯前項之罪，其重製物為光碟者，處6月以上3年以下有期徒刑，
得併科新臺幣20萬元以上2百萬元以下罰金。但違反第87條第4款
規定輸入之光碟，不在此限。
犯前二項之罪，經供出其物品來源，因而破獲者，得減輕其刑。

司法院資訊處製作；財團法人民間司法改革基金會備份。
